臺灣嘉義地方法院刑事裁定
110年度撤緩字第97號
聲  請  人  臺灣嘉義地方檢察署檢察官
受  刑  人  陳雅玲



上列聲請人因受刑人詐欺等案件（臺灣高等法院臺南分院109年
度金上訴字第1045號），聲請撤銷緩刑之宣告（110年度執字第3
234號），本院裁定如下：
    主  文
聲請駁回。
    理  由
一、聲請意旨略以：受刑人陳雅玲因詐欺等案件，經臺灣高等法
    院臺南分院以109年度金上訴字第1045號判處有期徒刑1年，
    緩刑3年，於民國109年12月5日確定。惟受刑人於緩刑期前
    因故意犯詐欺、違反洗錢防制法等案件，於緩刑期內經最高
    法院以110年度台上字第5612號判處有期徒刑4月，併科罰金
    新臺幣（下同）3萬元，於110年10月20日確定，足認原宣告
    之緩刑難收其預期效果，有執行刑罰之必要，依刑法第75條
    之1第1項第1款規定，得撤銷其緩刑之宣告，爰依刑事訴訟
    法第476條規定聲請裁定之等語。
二、受緩刑之宣告而有下列情形之一，足認原宣告之緩刑難收其
    預期效果，而有執行刑罰之必要者，得撤銷其宣告：一、緩
    刑前因故意犯他罪，而在緩刑期內受6月以下有期徒刑、拘
    役或罰金之宣告確定者。二、緩刑期內因故意犯他罪，而在
    緩刑期內受6月以下有期徒刑、拘役或罰金之宣告確定者。
    三、緩刑期內因過失更犯罪，而在緩刑期內受有期徒刑之宣
    告確定者。四、違反第74條第2項第1款至第8款所定負擔情
    節重大者，刑法第75條之1第1項定有明文。考其立法意旨略
    以：關於緩刑之撤銷，現行法第75條第1項固已設有2款應撤
    銷之原因，至得撤銷緩刑之原因，則僅於保安處分章內第93
    條第3項與撤銷假釋合併加以規定，體例上不相連貫，實用
    上亦欠彈性，爰參酌德國及奧地利現行立法例增訂得撤銷緩
    刑之原因，其中現行關於緩刑前或緩刑期間故意犯他罪，而
    在緩刑期內受得易科罰金之有期徒刑之宣告者，列為應撤銷
    緩刑之事由，因認過於嚴苛，而排除第75條應撤銷緩刑之事
    由，移列至得撤銷緩刑事由，俾使「法官依被告再犯情節，
    而裁量是否撤銷先前緩刑之宣告」，以資彈性適用。且本條
    採用裁量撤銷主義，賦予法院撤銷與否之權限，特於第1項
    規定實質要件為「足認原宣告之緩刑難收其預期效果，而有
    執行刑罰之必要」，供作審認之標準，亦即於上揭「得」撤
    銷緩刑之情形，法官應依職權本於合目的性之裁量，妥適審
    酌被告所犯前後數罪間，關於法益侵害之性質、再犯之原因
    、違反法規範之情節是否重大、被告主觀犯意所顯現之惡性
    及其反社會性等情，是否已使前案原為促使惡性輕微之被告
    或偶發犯、初犯改過自新而宣告之緩刑，已難收其預期之效
    果，而確有執行刑罰之必要，此與刑法第75條第1項所定2款
    要件有一具備，即毋庸再行審酌其他情狀，應逕予撤銷緩刑
    之情形完全不同。故受刑人於緩刑前或緩刑期內因故意犯他
    罪，而在緩刑期內受6個月以下有期徒刑、拘役或罰金之宣
    告確定者，並非一律撤銷緩刑宣告，仍應由法院斟酌原宣告
    之緩刑是否難收預期效果而有執行刑罰之必要，以決定撤銷
    緩刑宣告之正當性。
三、經查：
(一)受刑人前於108年9月18日，因加入詐欺集團，依指示提供帳
    戶並提領詐騙款項，所犯參與犯罪組織、共同洗錢及三人以
    上共同詐欺取財等罪，經本院以109年度訴字第47號判處有
    期徒刑1年，受刑人上訴後，經臺灣高等法院臺南分院以109
    年度金上訴字第1045號就刑度部分上訴駁回，並諭知緩刑3
    年，緩刑期間付保護管束，受刑人應於緩刑期間內分期給付
    告訴人藍錦花共10萬元，及應向檢察官指定之政府機關、政
    府機構、行政法人、社區或其他符合公益目的之機構或團體
    ，提供40小時之義務勞務，於109年12月5日確定（下稱本案
    ）；另因於108年9月9日13時48分前某時，提供其申辦之金
    融帳戶存摺、提款卡及密碼給不詳之人，幫助他人於109年9
    月9日為2次詐欺取財及洗錢犯行，所涉幫助洗錢等案件，經
    本院以109年度金訴字第136號判處有期徒刑4月，併科罰金3
    萬元，嗣經臺灣高等法院臺南分院、最高法院分別以110年
    度金上訴字第568號、110年度台上字第5612號駁回上訴而確
    定（下稱後案）乙節，有上開判決及臺灣高等法院被告前案
    紀錄表各1份在卷可稽。
(二)觀諸後案與本案雖均為詐欺、洗錢等案件，所侵害者均為財
    產法益，然受刑人本案犯罪期間係在108年9月18日，而後案
    之犯罪日期係在本案犯罪前之108年9月9日所為，後案係提
    供金融帳戶幫助他人詐欺取財及洗錢，與本案其提供金融帳
    戶並與詐欺集團成員分工擔任提領款項之情節相較為輕，而
    後案經法院判處應執行有期徒刑4月，併科罰金3萬元在案，
    據此科刑處罰應能使受刑人記取教訓。而本案受刑人所獲得
    之報酬僅為5,000元，遭查獲後配合員警共同查獲共犯謝宇
    翔，至今尚需分期賠償告訴人所受之損害，有臺灣高等法院
    臺南分院以109年度金上訴字第1045號判決1份存卷可參，是
    其惡性尚屬輕微，並非不可饒恕，且受刑人經緩刑宣告確定
    後至今，未見其有再犯其他財產性犯罪之紀錄，尚難以其本
    案判決確定前所犯幫助洗錢等案件，經後案判決有罪確定，
    即遽認有原宣告之緩刑難收其預期效果，而有執行刑罰之必
    要。此外，依卷內資料所示，亦無事證足認受刑人有何非予
    執行本件刑罰，否則難收其預期效果之情狀，故本件聲請為
    無理由，應予駁回。
四、依刑事訴訟法第220條，裁定如主文。
中　　華　　民　　國　　110 　年　　11　　月　　24　　日
                  刑事第一庭    法　官　吳育汝
上列正本證明與原本無異。
如不服本裁定，應於裁定送達後5日內向本院提出抗告狀（應附
繕本）。
中　　華　　民　　國　　110 　年　　11　　月　　24　　日
                                書記官  陳怡辰